臺灣桃園地方法院民事裁定
111年度監宣字第32號
聲  請  人  郭立東  
相  對  人  郭健三  

關  係  人  郭立斌  
上列聲請人聲請宣告相對人為受監護宣告之人事件，本院裁定如
下：
    主  文
宣告相對人郭健三（男，民國00年00月00日生，身分證統一編號
：Z000000000號）為受輔助宣告之人。
選定聲請人郭立東（男，民國00年0月00日生，身分證統一編號
：Z000000000號）為受輔助宣告之人郭健三之輔助人。
聲請程序費用由受輔助宣告之人負擔。
    理  由
一、按法院對於監護之聲請，認為未達民法第14條第1項之程度
    者，得依民法第15條之1第1項規定，為輔助之宣告。所謂「
    輔助宣告」係指對於因精神障礙或其他心智缺陷，致其為意
    思表示或受意思表示，或辨識其意思表示效果之能力，顯有
    不足者而言，此與「受監護宣告」者，須其心智缺陷之程之
    程度已達「致不能為意思表示或受意思表示，或不能辨識其
    意思表示之效果者」，兩者顯有程度上之差異，此觀諸民法
    第14條第1項、第15條之1第1項規定自明。又受輔助宣告之
    人，應置輔助人。另法院為輔助之宣告時，應依職權就配偶
    、四親等內之親屬、最近一年有同居事實之其他親屬、主管
    機關、社會福利機構或其他適當之人選定一人或數人為輔助
    人。法院為選定輔助人前，得命主管機關或社會福利機構進
    行訪視，提出調查報告及建議。法院選定輔助人時，應依受
    輔助宣告之人之最佳利益，優先考量受輔助宣告之人之意見
    ，審酌一切情狀，並注意下列事項：㈠受輔助宣告之人之身
    心狀態與生活及財產狀況。㈡受輔助宣告之人與其配偶、子
    女或其他共同生活之人間之情感狀況。㈢輔助人之職業、經
    歷、意見及其與受輔助宣告之人之利害關係。㈣法人為輔助
    人時，其事業之種類與內容，法人及其代表人與受監護宣告
    之人之利害關係，民法第14條第3項、第1113條之1第1項、
    第1113條之1第2項準用同法第1111條第1項、第2項前段、第
    1111條之1分別定有明文。
二、聲請意旨略以：聲請人郭立東為相對人郭健三之長子，相對
    人因罹患失智症，致不能為意思表示或受意思表示，亦不能
    辨識其意思表示之效果，無法處理自身事務，爰依民法第14
    條第1項、第1110條、第1111條及家事事件法第164條之規定
    ，聲請對相對人為監護宣告，並選定聲請人為相對人之監護
    人，暨指定關係人即相對人次子郭立斌為會同開具財產清冊
    之人。若法院認相對人尚未達可監護宣告之程度，則請依民
    法第14條第3項、第15條之1第1項、家事事件法第177條之規
    定為輔助宣告等語。
三、經查，聲請人主張其為相對人之子，相對人領有障礙等級輕
    度之中華民國身心障礙證明等事實，有兩造之戶籍謄本及相
    對人之中華民國身心障礙證明等在卷可佐。經本院於民國11
    1年3月21日在長庚醫療財團法人林口長庚紀念醫院（下稱林
    口長庚醫院）鑑定醫師沈信衡前訊問相對人，相對人意識清
    醒，能正確回答其出生年月日、住處地址、子女人數、同住
    家人姓名等問題，而鑑定醫師沈信衡提出之鑑定報告記載略
    以：相對人領有身心障礙證明（第一類，輕度），鑑定時意
    識清楚，時間定向感部分缺損，態度被動配合，顯較急躁、
    沒耐心，可正確回答生日、居住地址，但表示身分證字號沒
    記。過程中不斷提及「不想住院」，無法理解本次鑑定之主
    要目的，且會擔心若監護宣告通過，其土地會被過戶，故表
    示拒絕監護宣告。相對人日常生活皆可自理，會至住家樓下
    自助餐吃飯或買回家，家屬會給其零用錢供日常生活花費，
    社會活動侷限，多以家屬為主，交通事務由家屬或看護協助
    安排，被動配合家屬安排之醫療事務。相對人之精神科臨床
    診斷為「輕度失智症」，目前認知功能有部分障礙，致其為
    意思表示、受意思表示及辨識意思表示效果之能力顯有不足
    ，推測其回復之可能性低，若失智症持續惡化，認知功能亦
    有惡化之可能等語，有林口長庚醫院111年4月13日長庚院林
    字第1110150061號函所附精神鑑定報告書1件在卷可稽。
四、本院審酌上開情事，認相對人因罹患輕度失智症，致其為意
    思表示之能力顯較通常人較低，雖已達處理自己事務之能力
    顯然不足之情形，但未達完全不能為意思能力或受意思能力
    及不能辨識其意思表示效果之程度，尚無受監護宣告之必要
    ，故聲請人聲請法院對相對人為監護宣告，於法不合；然相
    對人為意思表示、受意思表示及辨識其意思表示效果之能力
    既顯有不足，實有賴他人輔助之必要，自已符合受輔助 宣
    告之要件，爰依首揭法律規定，宣告相對人為受輔助宣告人
    。
五、次查，就本件適宜由何人擔任輔助人部分，經本院囑請桃園
    市社會工作師公會對聲請人、相對人及關係人進行訪視，訪
    視評估結果略以：相對人之配偶已歿，聲請人及關係人分別
    為相對人之長子、次子，現與相對人長女郭素鳳分工處理相
    對人事務及補貼相對人開銷，相對人目前與郭素鳳同住，由
    郭素鳳主要照顧日常生活及保管證件，相對人相關開銷則由
    相對人老農津貼和房租收入主要負擔。綜合評估，相對人之
    回應與受照顧狀況，以及聲請人與關係人之陳述，未見明顯
    不適任之消極原因，惟仍請鈞院以相對人最佳利益，參酌相
    關事證後予以綜合裁量之等語，此有桃園市社會工作師公會
    111年2月16日桃林字第111093號函附桃園市政府社會局社會
    工作科監護（輔助）宣告調查訪視報告在卷可參。
六、本院斟酌上開訪視報告及相對人之現況，認聲請人有意願擔
    任相對人之輔助人，並經相對人其餘子女郭素鳳、郭立斌表
    明同意推舉聲請人為監護人（輔助人），有同意書可佐（見
    本院卷第4頁），綜合評估相對人之受照顧狀況、聲請人之
    陳述，並無明顯不適任的情形，則由聲請人擔任相對人之輔
    助人，應能符合相對人之最佳利益，爰裁定如主文第2項所
    示。至於聲請人原聲請指定關係人為本件會同開具財產清冊
    之人乙節，因受輔助宣告人並未喪失行為能力，對其財產仍
    具處分權能，僅於其為民法第15條之2第1項各款列舉之法律
    行為時，應經輔助人同意，相對人既未受監護之宣告，自無
    指定會同開具財產之人之必要，是不予指定，併此敘明。
七、爰裁定如主文。　　
中　　華　　民　　國　　111 　年　　4 　　月　　29　　日
                  家事法庭    法  官      劉佩宜 
以上正本係照原本作成。
如不服本裁定應於送達後10日內向本院提出抗告狀，並應繳納抗
告費新台幣1,000元。
中　　華　　民　　國　　111 　年　　4 　　月　　29　　日
                              書記官      曾啓聞